【裁判字號】    88,上訴,1135
【裁判日期】    890619
【裁判案由】    違反槍砲彈藥刀械管制條例等
【裁判全文】
臺灣高等法院刑事判決                          八十八年度上訴字第一一三五號
    上  訴  人
    即  被  告  戊○○
    選任辯護人  林宏信
右上訴人因妨害自由等案件，不服臺灣新竹地方法院八十六年度訴緝字第三三號，中
華民國八十八年二月二十五日第一審判決（起訴案號：臺灣新竹地方法院檢察署七十
八年偵字第一九一０號）提起上訴，本院判決如左：
     主  文
原判決撤銷。
戊○○共同以非法方法剝奪人之行動自由，累犯，處有期徒刑壹年。
     事  實
一、戊○○因脫逃、竊盜、恐嚇罪及違反槍砲彈藥刀械管制條例等案件，分別經法院
    判處有期徒刑確定，經合併定應執行刑為有期徒刑六年二月，於民國七十七年四
    月二十二日執行完畢，詎仍不知悔改，於七十八年三月間，因甲○○ (業經臺灣
    新竹地方法院判處有期徒刑八月）自土地掮客彭沐勝處得知彭逸萍所有之新竹縣
    竹東鎮○○○段三五五之四地號土地，擬出售他人，唯佃農乙○○不同意，甲○○為賺取傭金，乃向彭沐勝稱伊願試試看，並唯恐乙○○不答應，竟與戊○○及
    另二名不詳姓名之成年男子，基於共同以非法方法剝奪人之行動自由及脅迫使行
    無義務之事妨害自由之犯意聯絡，共同攜帶三把類似手槍之不明物體，於同年三
    月二十四日上午十一時四十分許，鴛駛白色0000000號自用小客車，前往
    新竹縣芎林鄉秀湖村九鄰三十一號金民砂石廠，與乙○○商談土地買賣事宜，仍
    遭乙○○拒絕，戊○○及其他二位不詳姓名之成年男子見狀，即掏出類似手槍之
    不明物體令乙○○同意出售土地，否則予以殺害，而共同脅迫使行無義務之事，
    乙○○不得已只好虛與委蛇表示同意。又戊○○於右揭時地脅迫乙○○出售土地
    前，曾要求乙○○之媳婦丙○○○離開現場，唯丙○○○不從；嗣戊○○等人掏
    出類似手槍之不明物體令乙○○同意出售土地時，丙○○○看見而欲逃離現場，
    戊○○等人恐丙○○○報警，遂由戊○○出手毆打丙○○○耳光，復以類似手槍
    之不明物體抵住其前額 (公訴人誤載為太陽穴)稱：之前叫妳走妳不走，現在已
    不讓妳走了，不怕死是不是等語，而以非法方法剝奪丙○○○之行動自由。嗣因
    乙○○之子丁○○自外進入屋內，戊○○等人恐遭人報警，始駕車離去。
二、案經被害人乙○○報請新竹縣警察局竹東分局移送台灣新竹地方法院檢察署檢察
    官偵查起訴。
    理  由
一、訊據被告戊○○雖自承伊認識同案甲○○，然矢口否認有何右揭強制犯行，辯稱
    ：伊從未與同案被告甲○○等人一起到過新竹縣芎林鄉秀湖村九鄰三十一號金民
    砂石廠，更未脅迫乙○○同意出售土地或剝奪丙○○○之行動自由，伊是冤往，
    遭人誣陷的云云。經查：
    （一）、同案被告甲○○於警訊、偵查及原審八十三年度訴緝字第一０五號案件
    審理中均證稱被告戊○○確有右揭犯行 (參新竹縣警察局竹東分局七十八年四月
    一日調查筆錄、臺灣新竹地方法院檢察署七十八年偵字第一九一０號偵查卷第十
    七頁、第四十二頁及原審八十三年度訴緝字第一０五號案卷第三十三頁、第四十
    七頁、第五十九頁、第七十七頁筆錄及洪大明等律師於八十三年十一月五日為被
    告甲○○所撰之辯護意旨狀)等語屬實，核與被害人乙○○、丙○○○、證人丁○○於前述檢警偵訊時供述情節相符；而被害人丙○○○更於原審當庭指認案發
    當天確係被告本人打伊耳光，復以袖中類似手槍之不明物體抵住其前額稱現在已
    不讓其走了，不怕死是不是等語屬實 (參原審卷第一百一十五頁至第一百一十七
    頁八十八年二月十一日審判筆錄）。且證人彭沐勝於前揭警訊及偵查中亦均曾供
    稱同案共犯甲○○有向伊說過和同案共犯甲○○一起前往新竹縣芎林鄉秀湖村九
    鄰三十一號金民砂石廠其中一人確為被告戊○○無訛 (參新竹縣警察局竹東分局
    七十八年四月一日調查筆錄、臺灣新竹地方法院檢察署七十八年偵字第一九一０
    號偵查卷第十九頁、第五十九頁筆錄），至同案被告甲○○於原審訊問時雖改口
    稱被告戊○○未有右揭犯行云云，然對於為何於前揭警訊、偵查及原審八十三年
    度訴緝字第一０五號案件審理中及其辯護人為伊所撰之辯護意旨狀均稱被告戊○○確有右揭犯行則未能自圓其說：另被害人丙○○○於本院調查時翻異前詞、供
    稱：害我的人我不知他叫戊○○、是到法院作筆錄時，我才知他叫戊○○，我現
    在均不認得他了，我去年指認他是因我認為是戊○○那就對了等語，顯無從採採
    為有利於被告戊○○之認定；是同案共犯甲○○於原審訊問時雖改口所稱等情顯
    係事後勾串之詞，自難採信。
    （二）、又證人丁○○於原審雖證稱：案發當天伊只有看到被告甲○○及另二人
    與其擦身而過，並未看到被告云云，惟綜合同案被告甲○○前於警訊、偵查及原
    審八十三年度訴緝字第一０五號案件審理中所陳及被害人乙○○、丙○○○所述
    ，案發當天係同案被告甲○○夥同案被告楊玉賦及另二名不詳姓名之成年男子至
    被害人家中，是證人丁○○雖證稱並未看到被告戊○○，然因其只看到同案共犯
    甲○○及另二人，故其未看到被告楊玉賦，亦不能證明被告當天未到被害人家中
    。末按被告戊○○及同案被告甲○○等人同車前往上址，復攜三杷類似手槍之不
    明物體，造成被害人乙○○極大之恐懼，其意在談判不成，以脅迫手段逼迫乙○○就範，其間顯有犯意之聯絡甚明；綜上所析，被告所辯洵係飾卸之詞，不足採
    信，事證明確，犯行堪以認定。
二、核被告戊○○係犯刑法第三百零二條第一項非法剝奪他人行動自由罪。被告戊○○與同案被告甲○○及另二名不詳姓名之成年男子間，有犯意之聯絡及行為之分
    擔，均為共同正犯。所犯使乙○○行無義務之事部分應為非法剝奪他人行動自由
    妨害自由部分所吸收，不另論罪。末查被告戊○○因脫逃、竊盜、恐嚇罪及違反
    槍砲彈藥刀械管制條例等案件分經法院判處有期徒刑確定，經合併定應執行刑為
    有期徒刑六年二月，於七十七年四月二十二日執行完畢，此有本院被告全國前案
    紀錄表在卷可按，被告於五年內再犯本案之罪，係屬累犯，應依刑法第四十七條
    之規定加重其刑。至被告犯罪時間為七十九年十月三十一日以前，雖為中華民國
    八十年罪減犯刑條例第四條第二項所列之罪，但因被告於該條例施行前通緝，而
    未於該條例施行之日起十個月內自動歸案，接受審判，自不得依該條例減刑，併
    予敘明。
三、原審據以論罪科刑，固非無見，惟其認被告戊○○既曾叫被害人丙○○○離去，
    足徵在被告等人至乙○○處，斷無欲一併限制丙○○○行動自由之犯意聯絡，是
    其後戊○○限制丙○○○之行動自由，純屬事出突然，係被告戊○○個人臨時起
    意之行為，與前開其所犯之共同強制罪之間，犯意各別，行為互殊，應予分論併
    罰，尚有未洽。被告上訴否認犯罪雖無理由，然原判決既有可議，自應由本院予
    以撤銷改判。爰審酌被告素行不佳如前述，竟以脅迫方式以逞非行，事後未能坦
    白犯罪等一切情狀，量處如主文第二項所示之刑。
四、公訴意旨另以：被告戊○○到被害人家時曾持有手槍，因認被告戊○○另犯有修
    正前槍砲彈藥刀械管制條例第七條第四項罪嫌云云。惟訊據被告戊○○堅詞否認
    有前開犯行；經查：本件公訴人雖指稱被告戊○○持有手槍，然現場所謂手槍既
    未擊發，已無從判斷或鑑定係何種槍械，且被害人乙○○、丙○○○亦無從明確
    指認係何種槍械，該槍械有無殺傷力亦屬不明，同案被告甲○○並稱：被告楊玉
    賦等人所攜手槍不知為真槍或假槍等語。是則本件至多僅能謂其等所攜之三把，
    為類似手槍之不明物體，尚難僅憑被害人乙○○、丙○○○片面、不完整之指訴
    而遽入人罪，此外復查無其他積極證據足認被告有何違反槍砲彈藥刀械管制條例
    之犯行，此部分被告犯罪嫌疑自屬不足，然公訴人認此部分與前開被告有罪部分
    ，有方法結果之牽連關係，為裁判上一罪，爰不另為無罪之諭知。
據上論斷，應依刑事訴訟法第三百六十九條第一項前段、第三百六十四條、第二百九
十九條第一項前段，刑法第二十八條、第三百零二條第一項、第四十七條，罰金罰鍰
提高標準條例第一條前段，判決如主文。
本案經檢察官郭啟東到庭執行職務。
中    華    民    國    八十九    年      六        月      十九        日
                              臺灣高等法院刑事第二十一庭
                                  審判長法  官  葉  騰  瑞
                                        法  官  陳  憲  裕
                                        法  官  江  國  華
右正本證明與原本無異。
如不服本判決應於收受送達後十日內向本院提出上訴書狀，其未敘述上訴之理由者並
得於提起上訴後十日內向本院補提理由書（均須按他造當事人之人數附繕本）。
                                        書記官  吳  碧  玲
中    華    民    國    八十九    年        七      月        六        日
附錄論罪科刑法條：
刑法第三百零二條第一項
私行拘禁或以其他非法方法，剝奪人之行動自由者，處五年以下有期徒刑、拘役或三
百元以下罰金。


司法院資訊處製作；財團法人民間司法改革基金會備份。
